臺灣板橋地方法院刑事判決　　　　　　　96年度訴字第495 號
公　訴　人　台灣板橋地方法院檢察署檢察官
被　　　告　乙○○
指定辯護人　法律扶助基金會丁○○律師
上列被告因違反毒品危害防制條例案件，經檢察官為不起訴處分
（九十五年度偵緝字第二一九九號），經台灣高等法院檢察署發
回續查後，提起公訴（九十五年度偵續字第五七八號），本院判
決如下：
    主      文
乙○○無罪。
    理      由
一、公訴意旨略以：被告乙○○基於販賣毒品營利之概括犯意，
    於民國九十四年五月間及七月間某日，在台北縣板橋市○○
    路○段二一八號「帝苑旅社」前，多次以每小包新台幣（下
    同）一千元之代價，分別販賣第一級毒品海洛因及第二級毒
    品安非他命予丙○○及甲○○，嗣經警於同年八月十三日下
    午四時四十分許，在「帝苑旅社」五０三號房被告住處查獲
    ，並扣得第一級毒品海洛因五包（淨重二點八公克）、第二
    級毒品安非他命一包（淨重０點五公克）、注射針筒二支、
    電子秤一台及分裝夾鍊袋一六一個。因認被告涉犯毒品危害
    防制條例第四條第一項之販賣第一級毒品罪、第四條第二項
    之販賣第二級毒品罪等罪嫌云云。
二、按犯罪事實應依證據認定之，無證據不得認定犯罪事實；又
    不能證明被告犯罪者，應諭知無罪之判決，刑事訴訟法第一
    百五十四條第二項、第三百零一條第一項分別定有明文。次
    按刑事訴訟法第一百六十一條已於九十一年二月八日修正公
    布，其第一項規定：檢察官就被告犯罪事實，應負舉證責任
    ，並指出證明之方法。因此，檢察官對於起訴之犯罪事實，
    應負提出證據及說服之實質舉證責任。倘其所提出之證據，
    不足為被告有罪之積極證明，或其指出證明之方法，無從說
    服法院以形成被告有罪之心證，基於無罪推定之原則，自應
    為被告無罪判決之諭知（最高法院九十二年台上字第一二八
    號判例意旨參照）。
三、本件公訴人認被告涉犯上開等罪嫌，無非係以此部分事實，
    業據被告於警詢時供述在卷，並經證人丙○○、甲○○於偵
    查中證述明確，復有扣案海洛因、安非他命、鑑定報告及測
    謊鑑定報告等件為其論據。
四、訊據被告固不否認有於前開時、地，與甲○○電話聯絡，約
    定在「帝苑旅社」前見面，嗣為警查獲，扣得前開海洛因、
    安非他命、注射針筒、電子秤、夾鍊袋等事實，惟堅決否認
    有何犯行，辯稱：伊沒有販賣毒品，扣案毒品是要自己吸食
    等語。是本案之爭執要點即為：被告是否有意圖營利而販賣
    海洛因、安非他命等犯行？本院自應加以審酌。
五、本院查：
（一）被告所承租之房間內，確為警方查獲扣案海洛因、安非他
      命等物。
      查被告於前揭時、地，與甲○○電話聯絡，約定在「帝苑
      旅社」前見面，嗣為警查獲，在帝苑旅社被告承租之五０
      三號房內扣得海洛因五包（淨重二點八公克）、安非他命
      一包（淨重０點五公克）、注射針筒二支、電子秤一台及
      分裝夾鍊袋一六一個等事實，業據被告於警詢、偵查及本
      院審理時均供認不諱，並有扣案海洛因、安非他命、鑑定
      報告、查獲照片等件在卷可佐（見偵卷第二八頁），固堪
      認定。
（二）證人甲○○、丙○○雖證述有向被告購買海洛因、安非他
      命，惟其等供述之真實性尚非無疑。
  １、按施用毒品者，其所稱向某人購買之供述，須補強證據以
      擔保其供述之真實性。良以施用毒品者其供述之憑信性本
      不及於一般人，況施用毒品者其供出來源，因而破獲者，
      法律復規定得減輕其刑，其有為偵查機關誘導、或為邀輕
      典而為不實之陳述之可能，其供述之真實性自有合理之懷
      疑。而茲所謂補強證據，指其他有關證明施用毒品者之關
      於毒品交易之供述真實性之相關證據而言，必須與施用毒
      品者關於毒品交易之供述，具有相當程度之關連性，而足
      使一般人對施用毒品者關於毒品交易之供述，並無合理之
      懷疑存在，而得確信其為真實，始足當之（最高法院九十
      四年度台上字第二０三三號判決意旨參照）。
  ２、查證人甲○○於本院審理時到庭結證稱：九十四年八月十
      三日因吸食毒品被抓，到板橋警察局，沒有供出向誰購買
      ，不是向在庭被告。當時是警察叫我向她買，警察帶我去
      那邊叫我打電話給被告，說要買毒品，被告後來沒有賣我
      毒品，她下來時，警察就抓她，然後和我一起被帶到警察
      局，我有向被告買過安非他命，但時間不記得了，偵查是
      說載被告去龍潭，一起去吸安非他命，去找一個叫「阿宏
      」的人，「阿宏」免費給我吸，之前跟被告買過一次安非
      他命，地點在板橋「帝苑賓館」內，時間不記得了，重量
      不知道，我拿一千元給被告，偵查中說兩次，但只有一次
      ，那包安非他命買了有吸，沒被抓到，查獲當天我坐在車
      上，車子停在帝苑賓館附近，被告從帝苑賓館走出來，警
      察問我哪一個，我就指給警察看，我看到被告跟警察拉扯
      ，就被帶上車了，沒有看到警察從被告身上搜到東西，沒
      有看到有拿文件，也有拿二千元，被告拿一小包安非他命
      給我，時間是九十四年六、七月，地點在帝苑賓館，被告
      常常請我，不好意思，所以拿錢給她等語（見本院卷第九
      四至一０五頁）。是證人甲○○當時係因自己施用毒品被
      查獲，欲配合警察查出上手，惟明確證述當天所施用之毒
      品並非自被告處購得，且經與被告聯繫後，被告並未販賣
      毒品予伊，查獲當時亦未隨身攜帶毒品欲交付等情，應堪
      認定。
  ３、而證人甲○○先於警詢時陳稱：我都向綽號「藍姐」的女
      子買毒品，就是我帶同警方查獲的乙○○，我在九十四年
      七月中旬以一千元在帝苑賓館向乙○○購得安非他命一小
      包云云（見偵卷第一六頁）；嗣於檢察官偵查時證稱：我
      九十四年七月中有跟乙○○買過一千元毒品，共二次，第
      一次一百一小包，第二次二千一小包（見偵卷第四七頁）
      、我九十四年六、七月，有跟乙○○買，一包一千，多重
      不知道，確定是跟在場被告買毒品云云（見偵卷第七六頁
      ）。證人丙○○則先於警詢時供稱：警方於九十四年八月
      十三日下午四時三十分許在板橋文化路一段二一八號帝苑
      旅店前查到我，我有施用海洛因，用注射針筒注射，我當
      時要去跟乙○○聊天，之前九十四年五月，在查獲地點，
      跟她買過三次毒品，一千元一小包云云（見偵卷第一三至
      一四頁）；再於偵查中證稱：九十四年八月十三日要去跟
      乙○○聊天，九十四年五月在帝苑賓館，跟她買過一包海
      洛因一千元云云（見偵卷第九一頁）。是證人甲○○、丙○○均為施用毒品者（有該二人前案紀錄表在卷可查），
      對如何向被告購買安非他命、海洛因之情節前後供述不一
      ，未能具體指證購買毒品之時間、重量，已有瑕疵：且無
      補強證據足以擔保其等供述之真實性，亦無證據足認被告
      有何營利之意圖，自無從認定被告有販賣情事，是其等證
      詞均不足為被告不利之認定。
（三）本案測謊鑑定尚有瑕疵，不足採為被告不利之證據。
  １、按測謊鑑定，係依一般人若下意識刻意隱瞞事實真相時，
      會產生微妙之心理變化，如憂慮、緊張、恐懼、不安等現
      象，而因身體內部之心理變化，身體外部之生理狀況亦隨
      之變化，如呼吸急促、血液循環加速、心跳加快、聲音降
      低、大量流汗等異常現象。惟表現在外之生理變化，往往
      不易由肉眼觀察，乃由測謊員對受測者提問與待證事實相
      關之問題，藉由科學儀器（測謊機）記錄受測者對各個質
      問所產生細微之生理變化，加以分析受測者是否下意識刻
      意隱瞞事實真相，並判定其供述是否真實；測謊機本身並
      不能直接對受測者之供述產生正確與否之訊號，而係測謊
      員依其專業之學識及經驗，就測謊紀錄，予以客觀之分析
      解讀。至於測謊鑑定究竟有無證據能力，刑事訴訟法並無
      明文規定，惟實務上，送鑑單位依刑事訴訟法第二百零八
      條第一項規定，囑託法務部調查局或內政部警政署刑事警
      察局為測謊檢查，受囑託機關就檢查結果，以該機關名義
      函覆原囑託之送鑑單位，該測謊檢查結果之書面報告，即
      係受囑託機關之鑑定報告，該機關之鑑定報告，形式上若
      符合測謊基本程式要件，包括：經受測人同意配合，並
      已告知得拒絕受測，以減輕受測者不必要之壓力。測謊
      員須經良好之專業訓練與相當之經驗。測謊儀器品質良
      好且運作正常。受測人身心及意識狀態正常。測謊環
      境良好，無不當之外力干擾等要件，即賦予證據能力，非
      謂機關之鑑定報告書當然有證據能力（最高法院九十三年
      度台上字第一八六五號判決意旨參照）。而測謊檢查之受
      測者可能因人格特性或對於測謊質問之問題無法真正瞭解
      ，致出現不應有之情緒波動反應，此時若過於相信測謊結
      果，反而有害於正當之事實認定，又測謊檢查之時間過遲
      ，攸關受測者情緒得否平復，與鑑定之精確性非無影響，
      此時間因素，事實審法院於取捨時不得不予考量；惟一般
      而言，受測者否認犯罪之供述呈現不實之情緒波動反應，
      不得採為有罪判決之唯一證據，若受測者否認犯罪之供述
      並無不實之情緒波動反應，又無其他積極證據證明其被訴
      之犯罪事實，自得採為有利於受測者之認定（最高法院九
      十二年度台上字第二二八二號判決意旨參照）。
  ２、本案經被告同意後送法務部調查局測謊鑑定，其結果認：
      「乙○○稱：其未曾販賣毒品予甲○○其未曾販賣毒
      品予『莊啟禮』，測試呈情緒波動反應，研判有說謊」等
      情（見他卷第五八至六八頁），對前開基本程式要件，並
      未詳實記載，且鑑定之內容就證人「丙○○」之人別亦誤
      載為「莊啟禮」，顯有瑕疵，亦不足採為被告不利之證據
      。
（四）至被告雖經警方查扣前開海洛因五包（淨重二點八公克）
      、安非他命一包（淨重０點五公克）、注射針筒二支、電
      子秤一台及分裝夾鍊袋一六一個等物，惟審酌查扣之毒品
      數量不大，且被告為警查獲後，因施用第一級毒品海洛因
      、第二級毒品安非他命等犯行，經本院九十四年度訴字第
      九二三號判決處有期徒刑一年確定（有該判決書在卷可查
      ），是被告辯稱扣案物品係預備供施用之物等語，尚非無
      據，自難依此遽認扣案海洛因、安非他命係被告所有供販
      賣所用之物。
六、綜上所述，證人甲○○、丙○○雖證述向被告購買毒品，然
    檢察官所舉之補強證據（包含測謊鑑定報告、扣案毒品等件
    ）不足使一般人對甲○○、丙○○證述毒品交易之過程，無
    合理之懷疑存在，而得確信其為真實；被告辯稱：伊沒有販
    賣毒品，只有施用等情，尚非無據，應堪採信。此外，復查
    無其他積極證據足證被告確有販賣海洛因未遂犯行，揆諸首
    揭說明，自應諭知被告無罪之判決。
據上論斷，應依刑事訴訟法第三百零一條第一項，判決如主文。
本案經檢察官彭聖斐到庭執行職務。
中  　華    民    國    96    年    11    月    13    日
            刑事第六庭  審判長法  官  高文淵
                              法  官  饒金鳳
                              法  官  林鈺琅
以上正本證明與原本無異。
如不服本判決應於送達後10日內向本院提出上訴狀。
                              書記官  林蔚然
中    華    民    國    96    年    11    月    13    日
